【裁判字號】    89,訴,868
【裁判日期】    890830
【裁判案由】    重傷害
【裁判全文】
臺灣臺南地方法院刑事判決                          八十九年度訴字第八六八號
    公  訴  人  臺灣台南地方法院檢察署檢察官
    被      告  甲○○
右列被告因重傷害案件，經檢察官提起公訴（八十九年度偵字第六三一五號），本院
判決如左：
    主      文
甲○○使人受重傷，未遂，處有期徒刑伍年。
扣案之制式九○手槍壹支沒收。
    事      實
一、甲○○前於民國（下同）八十年間，因違反懲治盜匪條例案件，經本院判處有期
    徒刑十二年確定，並於八十八年二月八日假釋出監，嗣於保護管束期間，復因違
    反槍砲彈藥刀械管制條例案件，經本院判處有期徒刑二年八月，併科罰金新台幣
    十五萬元，如易服勞役，以新台幣九百元即銀元三百元折算一日確定，但甲○○
    拒不到案執行，而經台灣台南地方法院檢察署於八十九年二月十一日發佈通緝在
    案。詎甲○○猶不知悔改，復於八十九年三月十九日晚間二十時許（起訴書誤繕
    為八十八年十月底下午六時），在台南市○○路與和緯路四段交叉口附近，因為
    債務問題與乙○○發生口角之際，竟臨時起意且明知以制式手槍射擊他人下肢，
    可能造成一肢殘廢之重傷害結果，仍憤而不顧持隨身攜帶之制式九○手槍（持有
    槍枝部分業經公訴人另案起訴，即八十九年度偵字第四四九五號，並經本院刑事
    庭以八十九年度訴字第七八一號違反槍砲彈藥刀械管制條例案件審理中）射擊乙○○腿部，致其受有左膝蓋穿孔傷害，經送奇美醫院緊急救治方倖免於難。
二、案經被害人乙○○訴由台南縣警察局歸仁分局報請台灣台南地方法院檢察署檢察
    官偵查起訴。
    理      由
一、訊據被告甲○○固不否認有槍擊被害人乙○○成傷之事實，惟矢口否認有何重傷
    害之犯意，並辯稱：因當時被害人乙○○向伊借錢，伊不願借錢給他遂與之發生
    口角爭執，他知道伊有帶槍，遂跟伊搶槍，雙方拉扯間不小心擦槍走火而打到被
    害人之下肢，故伊並非故意為之云云。經查，右揭事實業據被害人乙○○於警訊
    時指訴綦詳，並證稱：因被告於八十九年三月十六日向伊借用新台幣一萬元，嗣
    後雙方於八十九年三月十九日在台南市○○路與和緯路交叉路口碰面時，伊即上
    前向被告要求償還所借款項，被告見伊對他討債，就從身上拿出乙把制式九○手
    槍往伊大腿外側開槍，子彈由左大腿外側經左膝蓋貫穿而出，伊才直覺受到槍傷
    等語（見警訊卷八十九年四月三日筆錄），並提出奇美醫院診斷證明書乙份附卷
    可證，至被告聲請訊問之證人丁○○則證稱：當日伊固有到案發地點與朋友聊天
    ，當時被害人與被告不知講了什麼，就自己走到附近暗巷裡面，然後伊就聽到槍
    聲，但並不清楚他們雙方爭吵之情形等語（見本院八十九年八月二十二日審判筆
    錄），則彼二人是否係因拉扯而有擦槍走火之情事，尚不足明瞭，是證人此部分
    證述情節，自不足為被告有利之事實認定。況縱若被告與被害人間確有因口角而
    有互為拉扯之動作，但如非被告已將該手槍上膛並拉開保險，又怎會因彼等不慎
    碰觸板機而竟予擊發？是以，顯見被告重傷害之犯意已昭然若揭，其執以前詞置
    辯，洵屬飾卸之詞，要無足取。故本件事證明確，被告犯行堪以認定，應依法論
    科。
二、按以制式半自動手槍朝人腿部射擊，足以毀敗人之腿部機能，此為醫學上公知之
    事實，被告竟仍為之，其有重傷害犯意甚明，雖被害人送醫急救得宜，倖免毀敗
    ，被告仍應負重傷害未遂罪責，故核被告所為，係犯刑法第二百七十八條第三項
    、第一項之重傷害未遂罪（起訴書誤繕為刑法第二百七十八條第二項、第一項之
    罪）。其已著手於上開犯罪行為之實行而不遂，為未遂犯，應依刑法第二十六條
    之規定，按既遂犯之刑度減輕之。爰審酌被告之不良素行、犯罪之動機、手段、
    目的、所生危害及犯罪後飾詞圖卸刑責，並無悔意等一切情狀，量處如主文所示
    之刑，以資儆懲。至被告持以傷害被害人之制式九○手槍一支，業經公訴人就其
    持有之犯行另行起訴並予以扣押在案（參卷附之台灣台南地方法院檢察署檢察官
    八十九年度偵字第四四九五號起訴書），則上開物品即屬違禁物，爰併依刑法第
    三十八條第一項第一款宣告沒收。
三、公訴意旨另以被告復基於概括犯意，於八十九年三月十九日下午八時許，在台南
    市○○路一八八號前，因不滿丙○○未幫其調現金，且將交付之支票挪用，遂持
    上開手槍槍擊丙○○之右小腿，因認被告亦涉有刑法第二百七十八條第三項、第
    一項之連續重傷害犯行云云。而公訴人認被告涉有上開犯行，無非以被告之自白
    為其主要論據；至被告於本院審理之初，固坦承伊有槍擊被害人丙○○右小腿之
    犯行，但嗣後又翻稱：伊沒有傷害丙○○，伊以前是說被害人乙○○的那件是伊
    所做的云云。經查，被告確於警訊、檢察官偵訊及本院審理之初均始終供述其有
    槍擊被害人丙○○右小腿之犯行（見警訊卷八十九年五月八日筆錄、偵查卷第十
    二頁背面、本院八十九年八月一日訊問筆錄），且其供述犯行經過，亦前後一致
    ，顯見其此部分自白應出於任意性。惟按被告之自白，不得作為有罪判決之唯一
    證據，仍應調查其他必要之證據，以察其是否與事實相符，已為刑事訴訟法第一
    百五十六條第二項所明定。然經本院傳訊被害人丙○○到院說明，證人丙○○卻
    結稱：伊右小腿之傷並非被告所為等語（見本院八十九年八月二十二日審判筆錄
    ），且未提出就診記錄或診斷證明書等文件以供本院審酌，則證人丙○○之右小
    腿是否確受有槍傷，以及是否為被告於八十九年三月十九日晚間八時許所為，即
    難以獲得確切之證明，此外，復查無其他積極證據足資認定被告確有槍擊丙○○
    之犯行，則揆諸前開規定，自難僅憑被告之自白即認定被告確涉有此等犯行，故
    應為無罪之諭知，惟公訴意旨認此部分與前開有罪部分有裁判上一罪關係，爰不
    另為無罪之諭知，附此敘明。
據上論斷，應依刑事訴訟法第二百九十九條第一項前段，刑法第二百七十八第三項、
第一項、第二十六條前段、第三十八條第一項第一款，判決如主文。
本案經檢察官柯怡伶到庭執行職務。
中      華      民      國    八十九    年      八      月     三十     日
                                  臺灣臺南地方法院刑事第二庭
                                          法  官  林彥君
右正本證明與原本無異。
如不服本判決，應於判決送達後十日內，向本院提出上訴狀。
                                          書記官  陳瑞鈴
中      華      民      國    八十九    年      八      月     三十     日
附錄本案論罪科刑法條全文：
刑法第二百七十八條第一項、第三項：
使人受重傷者，處五年以上十二年以下有期徒刑。
第一項之未遂犯罰之。


司法院資訊處製作；財團法人民間司法改革基金會備份。
